臺灣臺北地方法院簡易民事判決
110年度北簡字第2910號
原      告  黃浣青  

被      告  簡敬儒  


輔  佐  人  林婉婷  
被      告  天仁茶業股份有限公司


法定代理人  李國麟  
訴訟代理人  沈明興  

上列二被告共同
訴訟代理人  呂彗禎律師
複 代理 人  李怡潔律師
上列當事人間請求侵權行為損害賠償事件，經本院一○九年度審
交附民字第六六九號刑事附帶民事訴訟裁定移送前來，本院於民
國一百一十年十一月十八日言詞辯論終結，判決如下︰
    主    文
被告應連帶給付原告新臺幣伍萬陸仟陸佰零貳元，及自民國一百
零九年十二月十一日起至清償日止，按年息百分之五計算之利息
。
原告其餘之訴駁回。
訴訟費用由被告連帶負擔百分之十一，餘由原告負擔。
本判決第一項得假執行。但被告如以新臺幣伍萬陸仟陸佰零貳元
為原告預供擔保，得免為假執行。
原告其餘假執行之聲請駁回。
    事    實
甲、原告方面：
一、聲明：㈠被告應連帶給付原告新臺幣（下同）五十萬元，並
    自起訴狀繕本送達翌日（即民國一百零九年十二月十一日）
    起至清償日止，按年息百分之五計算之利息；㈡原告願供擔
    保，請准予宣告假執行。
二、陳述略稱：
  ㈠緣被告簡敬儒為被告天仁茶業股份有限公司（下稱天仁茶業
    公司）僱用之員工，於一百零八年十二月十七日中午為外送
    飲料，騎乘車號000－000號重型機車沿臺北市大安區復興南
    路一段內側車道往北方向行駛，於中午十二時三十九分許行
    近仁愛路四段，欲往右變換車道，以利將車輛暫停在機慢車
    停等區時，本應注意變換車道時，應先顯示欲變換車道方向
    之燈光或手勢，且應讓直行車先行，並注意安全距離，又依
    當時天候、路況等情形並無不能注意之情事，竟疏未注意，
    在未顯示燈光或手勢之情形下，逕自往右變換車道，致其所
    騎之機車擦撞後方由原告所騎乘車號000－000號重型機車前
    側，原告因而連人帶車摔倒在地，並捲至汽車下，受有左側
    膝部鈍挫傷併瘀傷之傷害。
　㈡嗣被告簡敬儒上開傷害行為業經臺灣臺北地方檢察署（下稱
    臺北地檢署）偵查終結，並以一○九年度偵字第一○六五一號
    起訴，復經本院一○九年度審交簡字第三七三號刑事判決判
    決有罪確定。被告簡敬儒不法侵害原告身體上法益，使其受
    有損害，爰依民法侵權行為及僱用人連帶責任提起本件訴訟
    。關於本院一○九年度審交簡字第三七三號刑事全卷，刑事
    已經判完，有意見也沒有用，對臺北市政府警察局交通警察
    大隊覆函資料沒有意見。
　㈢被告簡敬儒於一百零八年十二月十七日當日係於上班外送飲
    料闖紅燈違規，當時撞擊力道非常大，使原告連人帶車卡在
    計程車車盤底下，原告因系爭車禍導致心理的恐懼，造成失
    眠體溫異常，也因外在因素，當初身體左側被壓在汽車和機
    車下面承重過重造成左側疼痛，而右邊因過度用力使用右手
    和右腳，故造成右手右髖關節和右腳疼痛無力，嗣原告經國
    立臺灣大學醫學院附設醫院（下稱臺大醫院）醫生診斷因外
    傷引發神經病變痛和恐慌症，因原告經濟能力不足以負擔原
    告醫藥費，故原告必須使用重大傷病去馬偕醫院疼痛科附屬
    精神科看診，才能負擔醫藥費治療失眠恐慌，惟原告的重大
    傷病為乾燥症，和系爭車禍並無關係。
　㈣原告主張被告應賠償基本生活費用四十二萬四千零三十一元
    （24,943元×17月＝424,031元）、臺大醫療費一千一百元（
    一百零八年十二月三十日至一百一十年四月十九日九次看診
    之醫療費）、臺大往返車費三千三百七十五元（375×9＝3,37
    5）、馬偕醫療費一千九百元（一百零九年二月二十日至一
    百一十年四月二日十一次看診之醫療費）、馬偕往返車費四
    千四百元（400×11＝4,400），以及精神慰撫金五十萬元，但
    本件只請求五十萬元，原告有貧困家庭補助，馬偕醫院精神
    科也說原告是精神壓力，需進行成人特殊心理治療。
　㈤原告為五專畢業，是家庭主婦，有在網路做直播網拍，平均
    一個月二到三萬元，有時候旺季四、五萬元，淡季二到三萬
    元，沒有房子、車子、股票或存款，所以才受貧困補助，家
    裡有父母、先生、兒子，目前只有先生一個人在工作。原告
    沒有薪資，但也是很有能力的人，被告辯稱原告的身體狀況
    都是本身疾病造成，並不是事實。原告是外傷性神經痛，這
    是臺大醫院診斷證明書寫的，跟纖維肌痛症並不一樣。
　㈥被告要求原告提供醫生的證明，醫生有給原告門診記錄顯示
    車禍造成肩膀痛，關於被告簡敬儒輔佐人所提書狀及被告訴
    訟代理人所提臉書資料，原告是疼痛的時候有輕度憂鬱症，
    被告輔佐人提出來的資料是斷章取義。就算原告不是在網路
    上工作，做家庭主婦也應該有基本薪資，原告沒辦法洗碗、
    洗衣服，現在這些工作都是先生、小孩、父母在分擔。
　㈦被告辯稱系爭車禍為輕微擦撞，但是實際上是把一輛機車連
    人帶車整個塞到汽車底盤下，有錄影帶為證，很多路人拉原
    告還拉不出來，原告為什麼不能以家庭主婦這份職業主張薪
    資，被告簡敬儒為何不能遵守交通規則，被告簡敬儒一個月
    賺二萬五千元，但原告先生賺五萬元要養全家三個人，實際
    上被告簡敬儒賺的比原告還多，原告有提出醫生證明，臺大
    醫院、馬偕醫院都有醫生證明，被告有什麼證明可以證明醫
    生說謊，本來當初跟被告簡敬儒談十萬元和解，但後來要簽
    名的時候，被告天仁茶業公司要求也要免責，原告表示如果
    被告天仁茶業公司也要免責，就要加五萬元，兩造因此就沒
    有達成和解。
　㈧原告纖維肌痛症發生的時候確實不能照顧家裡，但是並不是
    天天都在發作，乾燥症只是乾燥跟車禍沒有關係，原告有提
    出重大傷病，平常做家庭主婦，車禍前原告還可以參加纖維
    肌痛症協會的活動，臺大醫院的醫生也有說因外傷引發神經
    病變痛，這跟纖維肌痛症完全不一樣，馬偕醫院的醫生也說
    就算感冒也會輕微的憂鬱症，車禍造成原告連照顧孩子都不
    能，醫生證明原告也已經提出。
三、證據：提出臺北地檢署一○九年度偵字第一○六五一號起訴書
    影本一件、臺大醫院診斷證明書影本一件、臺北市立聯合醫
    院仁愛院區（下稱仁愛醫院）驗傷診斷證明書影本一件、馬
    偕紀念醫院乙種診斷證明書影本一件、仁愛醫院診斷證明書
    影本一件、計程車乘車證明影本二件、仁愛醫院門急診費用
    收據影本二件、臺大醫院檢驗及預約單影本一件、臺北市立
    建國高級中學繳費證明單影本一件、收據影本數件、臺大醫
    院繳費明細影本一件、原告健保卡資料查詢影本一件、道路
    交通事故當事人登記聯單影本一件、臺北市政府警察局道路
    交通事故初步分析研判表影本一件、道路交通事故現場圖影
    本一件、道路交通事故照片黏貼記錄表影本一件、醫療費用
    相關單據影本一疊及就診相關資料影本一疊等件為證。
乙、被告方面：
一、聲明：㈠原告之訴駁回；㈡如經判決敗訴，請准供擔保免予假
    執行。
二、陳述略稱：
　㈠被告簡敬儒方才二十一歲，品行單純善良，家境清寒，母親
    生病，是個半工半讀的學生，必須靠被告簡敬儒努力賺取微
    薄的生活費用方能勉強支應，因此努力作外送員以奉養母親
    。被告簡敬儒於一百零八年十二月十七日事發當日，不慎於
    騎機車到待轉區時，碰撞到在其後方騎著機車的原告，導致
    原告滑倒受傷。被告簡敬儒深切自省，十分後悔與抱歉，並
    願意就實際發生之損害負擔賠償責任，絕不推諉。惟依臺北
    地檢署一○九年度偵字第一○六五一號不起訴處分書，有關臺
    北地檢署勘驗報告等內容指出，原告因系爭車禍致有左側膝
    部鈍挫傷，並非因被告機車直接撞擊所致。據此，堪認被告
    簡敬儒機車雖曾擦撞原告機車，但力道輕微，對被告簡敬儒
    機車之行進並無影響，亦未直接撞擊原告，甚至未致原告車
    輛受損，就被告簡敬儒肇事逃逸部分方為不起訴。
　㈡原告所提出來仁愛醫院急診診斷證明書所顯示，一百零八年
    十二月十七日發生系爭車禍時，原告所受的傷是左側膝蓋鈍
    傷瘀傷1×1公分，並無骨折等較重的傷害，而原告提出的臺
    大醫院診斷證明書所診斷出的纖維肌痛合併外傷性神經痛，
    醫師囑言已明白指出原告因慢性全身痛於本院門診「長期就
    醫」，表示此為原告自身原有之病痛，並非因與被告車禍所
    致，至於被證四所提及「於一百零八年十二月三十日因外傷
    引發神經性病變痛」此與事故發生之日期已有半個月之久，
    亦無法證明與車禍相關。再查，根據網站上查到的資料顯示
    原告目前為五十歲，其於網站上自承罹患的纖維肌痛症乃於
    二十幾歲就開始發病，根據其自述有時痛到無法行走，手也
    舉不起來，必須吃鴉片類的管制藥品才能止痛云云，而且其
    於一百零五年十月七日就已在纖維肌痛症的部落格召集成立
    纖維肌痛症患者自救會，亦證原告之此種病症與一百零八年
    十二月十七日之系爭車禍無相當之因果關係。再者，根據原
    告提出的馬偕紀念醫院乙種診斷證明書所示之纖維肌痛、睡
    眠疾患以及伴有混合憂鬱情緒及焦慮之適應疾患等，其診斷
    日期為一百零九年十月二十九日，距離車禍將近一年，亦難
    證明為因車禍的瘀傷所致之疾病。又原告財產損失證明部分
    ，根據原告提出之兩張計程車資證明，其上顯示之日期為西
    元二○二○年五月七日及西元二○二○年十二月二日，不知因何
    而支出，亦請原告說明與車禍之因果關係。
　㈢對本院一○九年度審交簡字第三七三號刑事全卷、臺北市政府
    警察局交通警察大隊覆函資料均沒有意見。原告所提的文件
    都無法證明與當天事故有因果關係，原告也沒有說明計程車
    資是為什麼事情，原告又同時控告被告天仁茶業公司，被告
    天仁茶業公司是法人，沒有侵權行為能力，故原告無法依民
    法第一百八十四條主張。
　㈣被告簡敬儒學歷為大學生，家境貧寒，沒有收入，沒有房子
    、車子，機車是公司的，沒有股票、存款。原告只是左側膝
    蓋鈍傷、瘀傷1×1公分，這樣的傷勢應該三、五天就會痊癒
    ，不可能再造成精神損傷或者是其他病痛，且參被證四臺大
    醫院的診斷證明書，醫師也寫原告是身體疼痛，因慢性全身
    痛於本院門診長期就醫，被證五網站資料纖維肌痛症是不明
    原因造成，而且原告二十幾歲就發病，原告現在已經五十歲
    ，說是一百零八年車禍造成的不是事實，原告說從事網拍，
    腳受傷也不會影響網拍，原告曾聲請更生，陳稱從事網拍每
    月所得約一千元（參本院一○五年度消債更字第一二○號民事
    裁定），與原告所稱平均每月網拍收入不符。
　㈤原告前於案件事實陳述稱是被告簡敬儒於上班外送飲料闖紅
    燈違規時衝撞原告摩托車發生事故云云，此與事實不符。事
    故當日被告簡敬儒並無闖紅燈之違規情事，此可由當時處理
    事故現場之大安分局出具之交通事故初步分析研判表可證，
    當時被告簡進儒係由內往外行駛，不慎輕微擦撞原告機車，
    並非衝撞，原告不得混淆事實誣陷被告簡敬儒。原告於一百
    零九年調解時所提出之醫療證明文件均係指稱其有纖維肌痛
    症，然卻於一百一十年五月六日辯論意旨狀強調纖維肌痛症
    和其目前車禍所受的傷害並無相關，應該是因為被告自網站
    找出現年五十歲的原告其實早已於二十幾歲就已罹患該種病
    痛，卻欲推諉給被告，所以改口稱是因為外傷引發神經病變
    和恐慌症，從原告提供的醫療單據所載用藥看，根本都是止
    痛藥，所以原告用藥不能證明疼痛是因車禍所導致。
　㈥根據一般車禍事故可能賠償之費用，均係要求有醫療院所出
    具之費用支出之單據，目前由原告提出之醫療費用單據有：
    一百零八年十二月十七日仁愛醫院急診八百四十元、一百零
    九年十一月二十五日馬偕醫院精神科一百五十元、一百一十
    年四月一日馬偕醫院疼痛科一百三十元、一百一十年四月二
    日馬偕醫院精神科一百三十元、一百零九年九月七日臺大醫
    院麻醉部一百元、一百零九年九月七日臺大醫院內科一百元
    、一百零九年十一月九日臺大醫院麻醉部一百元、一百零九
    年十一月三十日臺大醫院麻醉部一百元、一百一十年一月二
    十五日臺大醫院麻醉部一百元、一百一十年四月十九日臺大
    醫院麻醉部一百元及一百一十年四月十九日臺大醫院內科一
    百元。如依上述醫療單據所示，原告所受損害其實不超過一
    萬元，被告多次願與其和解且金額為十萬元，但原告發現被
    告為天仁茶業公司之員工後，突然要拉高金額，檢察官及調
    解人因見到該次車禍的損害其實不大，和解金額十萬元已相
    當多倍於損害，多次勸諭原告放過初犯的被告簡敬儒接受十
    萬元的和解金額，結果原告卻不肯接受，導致被告簡敬儒背
    上過失傷害的前科且身心俱疲，希望原告能接受被告簡敬儒
    對這件事故所造成的實際損害予以賠償，至於精神慰撫金的
    部分，根據車禍造成瘀傷的案例多為數千元至一萬元的賠償
    ，原告要求的五十萬元實在太不合情理。
　㈦兩車因於綠燈起步後數秒而發生碰撞之車禍事故，被告綠燈
    起步通過該路口車速不高，車速十公里以下，原告隨著機車
    倒地，原告於筆錄自陳當時機車壓在左腳上，故不知左膝瘀
    傷究係撞到地上或機車所致之語，可知原告並非因被告簡敬
    儒機車直接撞擊所致。據道路交通事故初步分析研判表之事
    故照片黏貼紀錄表照片編號七顯示，原告於當日身著冬天厚
    重衣服，包含長褲、靴子斗篷外套等厚重的衣服對倒地的原
    告發揮保護鈍傷瘀傷的作用，不會產生很嚴重的撞擊傷害，
    此由仁愛醫院的驗傷診斷證明書所載，當日造成的傷害為「
    左側膝蓋鈍傷瘀傷1×1公分」可證。又參照道路監視錄影畫
    面，本事故發生前亦即於紅燈轉換為綠燈時，兩車行進前之
    相對位置，被告簡敬儒位於復興南路一段內側第二車道最外
    側接近復興南路一段與仁愛路四段路口停止線，原告當時位
    於復興南路一段內側第一車道最內側，兩車相對位置為原告
    位於被告簡敬儒左後方距離約莫五、六公尺，當時汽、機車
    行進間稠密，被告簡敬儒於交通號誌轉為綠燈起步時，不論
    何人均難以預料前後左右機車有何狀況，簡敬儒行車已採取
    必要之注意，實無從發現當時位於左後方約莫五、六公尺原
    告之機車動向。
　㈧系爭車禍發生前亦即於紅燈轉換為綠燈時，被告簡敬儒綠燈
    起步通過該路口車速不高，車速十公里以下，以時速十公里
    即秒速二點八公尺之速度來計算，被告簡敬儒機車自原來停
    等綠燈處至路口事故發生地需超過三秒，事故發生前原告當
    時位於復興南路一段內側第一車道最內側，與右前方簡敬儒
    兩車相對位置為距離超過五、六公尺，以此推論原告行車當
    時應有足夠時間反應煞停，但原告自最內側車道行經路口未
    減速慢行反而加速行駛，並且疏未注意車前狀況及兩車並行
    之間隔，隨時採取必要之安全措施，作隨時能夠緊急剎車之
    準備避免事故發生，此可由當時處理事故現場之大安分局出
    具之交通事故初步分析研判表可證。又根據道路交通事故初
    步分析研判表之肇事原因以及參照道路監視錄影畫面，原告
    於事故發生當下，並無採取閃避或煞停等必要安全措施之舉
    措，一般人騎車行進中倘若遇其他前後旁行汽機車相互接近
    ，適當的反應是向左右迴避或緊急煞車，同時亦會努力維持
    自己平衡可能並且調整車行情況，故原告行經交叉路口未減
    速慢行並且未能及時煞車減速，可以立即閃避簡敬儒機車或
    煞車的狀況下仍繼續直行，原告機車沒有留下煞車痕亦即未
    採取必要之安全措施，致生車禍發生為肇事原因，自應認為
    原告違反前揭注意義務而與有過失。
　㈨系爭車禍發生當日，原告於警方到場做完筆錄後自行就醫，
    倘若事故當時傷勢嚴重，原告應該要求警方協助以救護車轉
    送就醫。然而原告在事故發生間隔半個月後，才至臺大醫院
    就醫，卻又自陳鈍傷瘀傷嚴重，顯然不符合常理，且臺大診
    斷證明書僅陳述外傷引發神經病變，並無明確記載病症位置
    ，此外傷引發神經病變究竟是原告於何時及何處產生的外傷
    ，僅從臺大醫院診斷書無從認定。且依司法院判決書查詢系
    統，原告曾於一百零六年五月二十五日車禍外傷，當時原告
    受有雙側膝部、雙側肩部、右側足部挫傷及扭傷、左手挫傷
    及表淺擦傷、右前臂表淺擦傷、左膝蓋表淺擦傷、右肩棘上
    肌肌腱損傷、頭部外傷併腦震盪等傷害。本案原告爭執此事
    故之左膝傷害亦為過去車禍所遺留之既往症，其次其神經病
    變或是恐慌症等實際體況，係源自身病因不明的自體免疫性
    疾病如乾燥症與纖維肌痛症所引起，與此事故造成之左側膝
    蓋鈍傷瘀傷1×1公分無因果關係。前述此事故之鈍傷瘀傷面
    積範圍極其有限，並且傷勢短時間亦即數日內可自行痊癒恢
    復，可謂傷害甚輕，除了不影響日常生活自理能力也不影響
    原告所稱從事網拍工作，原告不應請求賠償減少勞動能力之
    損害，以及民法一百九十三條明文規範的增加生活上之需要
    費用如往來就醫交通費。
　㈩原告主張外傷引發神經病變痛，神經病變痛診斷需經神經科
    醫師詳細問診及理學檢查，如肌電圖與神經傳導速率檢查，
    確立神經病變及治療。原告未提具體醫學診療與理學檢查紀
    錄佐證，實無可採。事故發生近兩年後，原告就醫主訴車禍
    導致肩膀疼痛，未見舉證傷勢變化診療佐證，顯不實在。原告
    就診其實除了急診外，沒有外傷再診療記錄，後來都是過去
    疾病的延續治療，然後都說跟系爭車禍有關係。被告簡敬儒
    是被告天仁茶業公司的員工，所以被告天仁茶業公司有責任
    跟義務陪伴被告簡敬儒處理這次事情，不接受原告因為要求
    天仁茶業公司免除責任就加五萬元，所以沒有和解。
三、證據：提出原告臉書頁面截圖影本多件、原告醫療記錄彙整
    表一件、法學資料檢索系統查詢結果列表一件及下列證據為
    證：
被證一：被告簡敬儒在學證明與薪資單影本各一件。
被證二：臺北地檢署一○九年度偵字第一○六五一號不起訴處分
        書影本一件。
被證三：仁愛醫院診斷證明影本二件。
被證四：臺大醫院診斷證明書影本一件。
被證五：纖維肌痛症網站資料影本一件。
被證六：馬偕紀念醫院乙種診斷證明書影本一件。
被證七：西元二○二○年五月七日計程車資證明影本一件。
被證八：西元二○二○年十二月二日計程車資證明影本一件。
被證九：道路交通事故初步分析研判表影本一件。 
被證十：本院一○五年消債更字第一二○號民事裁定影本一件。
被證十一：簡敬儒考試院考試及格證書等資料影本五紙。
被證十二：本院一○七年審交簡字第一六六號刑事簡易判決影本
          一件。
被證十三：臺大醫院健康電子報影本一件。
被證十四：本院一○七年司執消債更字第一二七號民事裁定影本
          一件。
丙、本院依職權調閱本院一○九年度審交簡字第三七三號刑事全
    卷，並向臺北市政府警察局交通警察大隊函調本件肇事相關
    資料，復調閱被告騎乘機車之公路監理電子閘門資料、兩造
    財產所得資料及被告天仁茶業公司之公司基本資料。
    理    由
一、程序方面：按當事人或訴訟代理人經審判長之許可，得於期
    日偕同輔佐人到場，民事訴訟法第七十六條第一項定有明文
    。經查，本件被告簡敬儒之母親林婉婷於一百一十年十月六
    日言詞辯論期日到庭並具狀聲請准為被告簡敬儒之輔佐人，
    經本院許可林婉婷為簡敬儒之輔佐人，合先敘明。
二、原告主張意旨略以：被告簡敬儒為被告天仁茶業公司僱用之
    員工，於一百零八年十二月十七日中午騎乘車號000-000號
    重型機車沿臺北市大安區復興南路一段內側車道往北方向行
    駛，於中午十二時三十九分許行近仁愛路四段，欲往右變換
    車道，竟在未顯示燈光或手勢即逕自往右變換車道，致其所
    騎之機車擦撞後方由原告所騎乘車號000－000號重型機車前
    側，致原告因而連人帶車摔倒在地，並捲至汽車底下，受有
    左側膝部鈍挫傷併瘀傷之傷害，且因外傷引發神經病變痛和
    恐慌症，爰依民法侵權行為及僱用人連帶責任提起本件訴訟
    ，請求被告連帶賠償五十萬元及法定利息等語。
三、被告答辯意旨則以：被告簡敬儒機車雖曾擦撞原告機車，但
    力道輕微，對被告簡敬儒機車之行進並無影響，亦未直接撞
    擊原告，甚至未致原告車輛受損，原告於一百零八年十二月
    十七日發生系爭車禍時所受的傷是左側膝蓋鈍傷瘀傷1×1公
    分，並無骨折等較重的傷害，而原告提出的臺大醫院診斷證
    明書所診斷出的纖維肌痛合併外傷性神經痛，醫師囑言已明
    白指出原告因慢性全身痛於本院門診「長期就醫」，表示此
    為原告自身原有之病痛，並非因與被告簡敬儒車禍所致，再
    者，根據原告提出的馬偕紀念醫院乙種診斷證明書所示之纖
    維肌痛、睡眠疾患以及伴有混合憂鬱情緒及焦慮之適應疾患
    等，其診斷日期為一百零九年十月二十九日，距離車禍將近
    一年，亦難證明為因車禍瘀傷所致之疾病，被告天仁茶業公
    司是法人，沒有侵權行為能力，故原告無法依民法第一百八
    十四條主張等語置辯。
四、兩造對於被告簡敬儒為被告天仁茶業公司僱用之員工，於一
    百零八年十二月十七日中午於事發地駕駛重型機車往右變換
    車道而擦撞原告騎乘機車，致原告人車倒地，原告受有左側
    膝部鈍挫傷併瘀傷傷害之事實並無爭執。兩造爭執重點在於
    ：㈠被告天仁茶業公司抗辯其為法人無侵權行為能力，原告
    無法依民法第一百八十四條主張，是否有據？㈡原告除主張
    前揭傷害外，另主張因外傷引發神經病變痛和恐慌症，該部
    分相關醫療費與車資，以及七個月基本生活支出均屬損害賠
    償之範圍，是否有據？㈢原告請求精神慰撫金以多少為適當
    ？被告抗辯原告與有過失，是否有據？原告請求被告連帶賠
    償五十萬元及法定利息是否有理由？爰說明如后。
五、被告天仁茶業公司抗辯其為法人無侵權行為能力，原告無法
    依民法第一百八十四條主張，應屬無據：
　㈠按法人依民法第二十六至二十八條規定，為權利之主體，有
    享受權利之能力；為從事目的事業之必要，有行為能力，亦
    有責任能力。又依同法第二十八條、第一百八十八條規定，
    法人侵權行為損害賠償責任之成立，係於其董事或其他有代
    表權人，因執行職務所加於他人之損害，或其受僱人因執行
    職務，不法侵害他人之權利時，始與各該行為人連帶負賠償
    之責任。惟民法關於侵權行為，於第一百八十四條定有一般
    性規定，依該條規定文義及立法說明，並未限於自然人始有
    適用；而法人，係以社員之結合或獨立財產為中心之組織團
    體，基於其目的，以組織從事活動，自得統合其構成員之意
    思與活動，為其自己之團體意思及行為。再者，現代社會工
    商興盛，科技發達，法人企業不乏經營規模龐大，構成員眾
    多，組織複雜，分工精細，且利用科技機器設備處理營運業
    務之情形，特定侵害結果之發生，常係統合諸多行為與機器
    設備共同作用之結果，並非特定自然人之單一行為所得致生
    ，倘法人之侵權行為責任，均須藉由其代表機關或受僱人之
    侵權行為始得成立，不僅使其代表人或受僱人承擔甚重之對
    外責任，亦使被害人於請求賠償時，須特定、指明並證明該
    法人企業組織內部之加害人及其行為內容，並承擔特殊事故
    （如公害、職災、醫療事件等）無法確知加害人及其歸責事
    由之風險，於法人之代表人、受僱人之行為，不符民法第 
    二十八條、第一百八十八條規定要件時，縱該法人於損害之
    發生有其他歸責事由，仍得脫免賠償責任，於被害人之保護
    ，殊屬不周。法人既藉由其組織活動，追求並獲取利益，復
    具分散風險之能力，自應自己負擔其組織活動所生之損害賠
    償責任，認其有適用民法第一百八十四條規定，負自己之侵
    權行為責任，俾符公平（最高法院一○八年度台上字第二○三
    五號裁判要旨參照）。
　㈡參酌前揭最高法院裁判意旨，被告天仁茶業公司抗辯其為法
    人無侵權行為能力，原告無法依民法第一百八十四條主張，
    應屬無據。又本件原告除主張侵權行為，並依民法第一百八
    十八條規定之僱用人連帶責任請求被告天仁茶業公司連帶賠
    償，法人有無侵權行為能力之爭執，其實於本件並無影響。
六、原告主張因外傷引發神經病變痛和恐慌症，該部分相關醫療
    費與車資與本件車禍欠缺客觀的相當因果關係，故請求無理
    由；七個月基本生活支出則僅得請求醫療費八百六十元：
  ㈠按因故意或過失，不法侵害他人之權利者，負損害賠償責任
    。汽車、機車或其他非依軌道行駛之動力車輛，在使用中加
    損害於他人者，駕駛人應賠償因此所生之損害。受僱人因執
    行職務，不法侵害他人之權利者，由僱用人與行為人連帶負
    損害賠償責任。不法侵害他人之身體或健康者，對於被害人
    因此喪失或減少勞動能力或增加生活上之需要時，應負損害
    賠償責任。民法第一百八十四條第一項、第一百九十一條之
    二、第一百八十八條第一項、第一百九十三條第一項分別定
    有明文。次按侵權行為之債，固以有侵權之行為及損害之發
    生，並二者間有相當因果關係為其成立要件（即「責任成立
    之相當因果關係」）。惟相當因果關係乃由「條件關係」及
    「相當性」所構成，必先肯定「條件關係」後，再判斷該條
    件之「相當性」，始得謂有相當因果關係，該「相當性」之
    審認，必以行為人之行為所造成之客觀存在事實，為觀察之
    基礎，並就此客觀存在事實，依吾人智識經驗判斷，通常均
    有發生同樣損害結果之可能者，始足稱之；若侵權之行為與
    損害之發生間，僅止於「條件關係」或「事實上因果關係」
    ，而不具「相當性」者，仍難謂該行為有「責任成立之相當
    因果關係」，或為被害人所生損害之共同原因（最高法院一
    ○一年度台上字第四四三號裁判意旨參照）。再按當事人主
    張有利於己之事實者，就其事實有舉證之責任，民事訴訟法
    第二百七十七條前段定有明文。又民事訴訟如係由原告主張
    權利者，應先由原告負舉證之責，若原告先不能舉證，以證
    實自己主張之事實為真實，則被告就其抗辯事實即令不能舉
    證，或其所舉證據尚有疵累，亦應駁回原告之請求（最高法
    院十七年上字第九一七號裁判意旨參照）。
　㈡經查：⑴原告主張因遭本件車禍外傷引發神經病變痛和恐慌症
    ，並提出台大醫院診斷證明書、門診病歷紀錄（參本院卷第
    二七一頁、第四三一頁）、馬偕醫院診斷證明書（參本院卷
    第二六五頁）等件為證，然參諸前揭最高法院一○一年度台
    上字第四四三號裁判意旨所示之見解，需以行為人之行為所
    造成之客觀存在事實，依吾人智識經驗判斷，通常均有發生
    同樣損害結果之可能者，始具有侵權行為因果關係之「相當
    性」；⑵本件被告簡敬儒駕駛重型機車往右變換車道而擦撞
    原告騎乘機車，致原告人車倒地，原告當日至仁愛醫院急診
    ，診斷證明書記載原告係受有左側膝部鈍挫傷併瘀傷之傷害
    （參本院卷第二四三頁），即使原告另遭受前揭診斷證明書
    所未記載之「雙肩長期疼痛」（both shoulder chronic pa
    in）引發神經病變痛和恐慌症，但客觀上一般人並不會因為
    「雙肩長期疼痛」就引發神經病變痛和恐慌症，原告所稱此
    部分之損害，包括原告所稱臺大醫療費一千一百元（一百零
    八年十二月三十日至一百一十年四月十九日九次看診之醫療
    費）、臺大往返車費三千三百七十五元、馬偕醫療費一千九
    百元（一百零九年二月二十日至一百一十年四月二日十一次
    看診之醫療費）、馬偕往返車費四千四百元，均無從認定係
    與本件車禍具有侵權行為相當因果關係之花費，原告此部分
    請求並無理由；⑶原告另依民法第一百九十三條規定以每月
    二萬四千九百四十三元計算主張七個月基本生活支出並請求
    被告連帶賠償四十二萬四千零三十一元，但原告所受前揭左
    側膝部鈍挫傷併瘀傷之傷害，難認導致原告七個月基本生活
    支出之損害，惟依原告提出仁愛醫院門急診費用收據二件之
    內容（參本院卷第二三九頁、第二四一頁），原告於事發當
    日急診就醫支出醫療費用（含證明書費）共計八百六十元，
    則不失為民法第一百九十三條所規定增加生活需要之支出，
    原告得請求該醫療費用八百六十元。
七、原告請求精神慰撫金以八萬元為適當，損害額共計八萬零八
    百六十元，惟原告與有過失應自行負擔三成損害，故被告應
    連帶賠償原告五萬六千六百零二元及法定利息：
  ㈠按人格權受侵害時，得請求法院除去其侵害；有受侵害之虞
    時，得請求防止之。前項情形，以法律有特別規定者為限，
    得請求損害賠償或慰撫金。不法侵害他人之身體、健康、名
    譽、自由、信用、隱私、貞操，或不法侵害其他人格法益而
    情節重大者，被害人雖非財產上之損害，亦得請求賠償相當
    之金額，民法第十八條及第一百九十五條第一項前段分別定
    有明文。經查，原告主張精神慰撫金部分，本院審酌下列情
    狀，金額應以八萬元為適當：⑴原告陳稱五專畢業，是家庭
    主婦，有在網路做直播網拍，平均一個月二到三萬元，有時
    候旺季四、五萬元，淡季二到三萬元，沒有房子、車子、股
    票或存款，所以才受貧困補助，家裡有父母、先生、兒子，
    目前只有先生一個人在工作等語，然被告提出本院一○五年
    消債更字第一二○號民事裁定內容顯示，原告聲請更生時稱
    每月網拍所僅約一千元（參本院卷第三三七頁），且原告財
    產所得資料並未顯示原告有其於本院宣稱之直播網拍收入，
    原告有關網拍收入之陳述應不符事實；⑵原告除受有左側膝
    部鈍挫傷併瘀傷之傷害外，車禍當時更因跌倒捲至汽車底下
    而受有相當程度之驚嚇，另車禍導致「雙肩長期疼痛」之情
    狀，因原告為纖維肌痛症、乾燥症之長期患者，個人身體健
    康狀況與一般人並不相同，足信原告因此車禍所受之苦處應
    高於一般人；⑶被告簡敬儒訴訟代理人陳稱其學歷為大學生
    ，家境貧寒，沒有收入，沒有房子、車子，機車是公司的車
    ，沒有股票、存款，然經本院依職權調閱被告簡敬儒之財產
    所得資料核對結果，被告簡敬儒任職於被告天仁茶業公司，
    其實有薪資所得，屬半工半讀狀態，事發一百零八年間所得
    總額為三十一萬七千八百八十元，並非沒有收入，而被告天
    仁茶業公司實收資本額九億零五百九十一萬九千四百八十元
    （參本院卷第一二五頁），具有相當資力；⑷審酌前揭被告
    簡敬儒加害情形、原告所受傷害及原告精神上痛苦之程度、
    兩造之身分、地位、經濟狀況及被告態度等一切情狀，精神
    慰撫金應以八萬元為適當。
　㈡次按損害之發生或擴大，被害人與有過失者，法院得減輕賠
    償金額或免除之，民法第二百十七條第一項定有明文。此項
    規定之目的，在謀求加害人與被害人間之公平，故在裁判上
    法院得以職權減輕或免除之（最高法院八十五年台上字第一
    七五六號裁判意旨參照）。經查：⑴關於本件車禍之肇事責
    任分析顯示，被告簡敬儒騎乘車號000－000普通重型向右變
    換行向未注意其他車輛，屬肇事主因，而原告騎乘CXB－556
    號普通重型機車未注意車前狀況，並隨時採取必要之安全措
    施，亦屬與有過失（參本院卷第二十九頁交通事故初步分析
    研判表），依前揭民法第二百十七條第一項規定，被告簡敬
    儒僅應負擔十分之七的肇事責任，原告應自行承擔十分之三
    的肇事責任；⑵依前所述，原告受有急診醫療費用八百六十
    元及精神慰撫金八萬元之損害，合計八萬零八百六十元，然
    基於過失相抵，原告應自行負擔三成損害，被告簡敬儒僅需
    賠償七成損害，故原告得請求被告簡敬儒賠償五萬六千六百
    零二元及法定利息，計算式：80,860×70％＝56,602，被告天
    仁茶業公司既為被告簡敬儒之僱用人，依前揭民法第一百八
    十八條第一項規定，應與被告簡敬儒負連帶賠償責任。
八、綜上所述，原告本於民法侵權行為法律關係，請求被告連帶
    給付原告五十萬元，及起訴狀繕本送達翌日（即一百零九年
    十二月十一日）起至清償日止，按年息百分之五計算之利息
    ，其請求於主文第一項之範圍內為有理由，應予准許。超過
    主文第一項範圍之請求，則屬無據，應予駁回。
九、本件係就民事訴訟法第四百二十七條第一項訴訟適用簡易程
    序所為被告一部敗訴之判決，依同法第三百八十九條第一項
    第三款規定，就被告敗訴部分應依職權宣告假執行。並依同
    法第三百九十二條第二項規定，就被告敗訴部分依被告聲請
    宣告被告預供擔保後，得免為假執行。至於原告敗訴部分，
    原告之訴既經駁回，假執行之聲請失所附麗，應併予駁回。
十、本件事證已臻明確，兩造其餘攻擊防禦方法，於本判決結果
    不生影響，爰不一一論述，併此敘明。
十一、據上論結，原告之訴為一部有理由，一部無理由，依民事
      訴訟法第七十九條、第八十五條第二項，判決如主文。
中　　華　　民　　國　　110 　年　　12　　月　　16　　日
                              臺北簡易庭
                              法      官  文衍正
以上正本係照原本作成。
如對本判決不服，須於判決送達後二十日內向本庭（臺北市重慶
南路一段一百二十六巷一號）提出上訴狀。（須按他造當事人之
人數附繕本）。如委任律師提起上訴者，應一併繳納上訴審裁判
費。
中　　華　　民　　國　　110 　年　　12　　月　　16　　日
                              書  記  官  高秋芬